臺北高等行政法院裁定
　　　　　　　　　　　　　　　　　　 95年度訴字第03692號
　　　　　　　　　　　　　　　.
原　　　告　甲○○
被　　　告　臺北縣政府
代　表　人　乙○○（縣長）
訴訟代理人　丁○○
　　　　　　丙○○
　　　　　　戊○○
上列當事人間因徵收補償事件，原告不服內政部中華民國95年8
月30日台內訴字第0950119944號訴願決定，提起行政訴訟。本院
裁定如下︰
　　主  文
原告之訴駁回。
訴訟費用由原告負擔。
　　理  由
一、本件訴外人何嘉讚原所有系爭臺北縣中和市○○段112-18地
    號土地及其地上物，經被告於80年3 月22日以北府地四字第
    51701 號公告徵收作為中和市都市計畫「公園七」工程用地
    。何嘉讚分別於80年5 月8 日及5 月15日領取系爭土地及其
    地上物補費在案。嗣原告主張其為何嘉讚之繼承人，於94年
    12月6 日向被告提出申請書，認系爭土地徵收補償費過低，
    請加倍予以補償，被告以95年1 月10日北地用字第
    0940861560號書函復略以，系爭土地之徵收補償，於法並無
    不合等語。原告不服，提起訴願。經訴願機關為「訴願不受
    理」之決定，遂向本院提起本件行政訴訟，並聲明：(一)訴願
    決定、原處分﹙95年1 月10日北府用字第0940861560號函﹚
    均撤銷。(二)系爭臺北縣中和市○○○段112-18號土地徵收補
    償費過低，應予撤銷。(三)塗銷系爭臺北縣中和市○○○段
    112-18號土地之繼承登記。(四)將被告承辦人員以偽造文書移
    送法辦。(五)訴訟費用由被告負擔。
二、原告主張訴願決定、原處分﹙95年1月10日北府用字第
    0940861560號函﹚均撤銷部分：
    (一)按行政訴訟法第4條第1項規定，人民因中央或地方機關之
      違法行政處分，認為損害其權利或法律上之利益，經依訴
      願法提起訴願而不服其決定者，得向高等行政法院提起撤
      銷訴訟。而所謂行政處分，依訴願法第3條第1項規定，係
      指中央或地方機關就公法上具體事件所為之決定或其他公
      權力措施而對外直接發生法律效果之單方行政行為而言。
      又官署所為單純的事實敘述或理由說明，並非對人民之請
      求有所准駁，既不因該項敘述或說明而生法律上之效果，
      非訴願法上之行政處分，人民對之提起訴願，自非法之所
      許，改制前行政法院62年度裁字第41號著有判例。倘原告
      對於不得提起訴願之非行政處分，經訴願機關為不受理之
      決定後，復提起行政訴訟，乃不備起訴之訴訟要件，顯非
      合法，應予駁回。
    (二)經查，系爭土地之補償處分早於80年間作成生效，其補償
      金額業經原土地所有權人領取，已如前述。被告95年1 月
      10日北地用字第0940861560號書函復原告系爭土地之徵收
      補償，於法並無不合等語，僅係就原告陳請事項為單純之
      事實陳述及理由說明，並非對人民為發生法律效果之行政
      行為，亦非對原告之主張有所准駁，尚不對外發生法律效
      果，故不屬於行政處分。訴願機關為不受理之決定，並無
      不合。原告復對之提起本件行政訴訟，顯非合法，應予駁
      回。
三、原告主張系爭臺北縣中和市○○○段112-18號土地徵收補償
    費過低，應予撤銷部分：
    (一)按願之提起，應自行政處分達到或公告期滿之次日起30日
      內為之；訴願事件，提起訴願逾法定期間或未於訴願法第
      57條但書所定期間內補送訴願書者，應為不受理之決定，
      訴願法第14條第1 項及第77條第2 款分別定有明文。次按
      原告之訴，有下列各款情形之一者，行政法院應以裁定駁
      回之。十、起訴不合程式或不備其他要件者，行政訴訟法
      第107 條第1 項第10款定有明文。再按關於徵收之補償，
      於土地徵收條例制訂前，應依土地法有關徵收補償之規定
      辦理。是按「市、縣地政機關於接到中央地政機關或省政
      府通知核准徵收土地案時，應即公告，並通知土地所有權
      人及土地他項權利人。前項公告之期間為30日。土地權利
      利害關係人對於第1 項之公告事項有異議者，應於公告期
      間內向市、縣地政機關以書面提出。」，行為時土地法第
      227 條定有明文。
    (二)且按被徵收土地之徵收補償費，依土地法及有關法令之規
      定，原有一定之程序與標準，如已踐行法定程序並合乎標
      準，當事人縱不滿意於評定補償之數額，亦應於公告期間
      內提出異議，若逾期而未經異議，該徵收補償程序即已確
      定，不得再就同一事件有所主張。經查，訴外人何嘉讚原
      所有系爭土地，經被告於80年3 月22日以北府地四字第
      51701 號公告徵收中和市都市計畫「公園七」工程用地範
      圍內土地及其地上物，公告期間自80年3 月23日起至80年
      4 月21日止，何嘉讚已分別於80年5 月8 日及5 月15日領
      取系爭土地及其地上物補費在案，依上開行為時土地法第
      227 條規定，對公告事項如有異議，應於公告期間內以書
      面向被告提出。原告以何嘉讚繼承人之身分，遲至94年12
      月6 日始提出申請書，已逾訴願法定期間等情，有被告所
      屬地政局收文戳收受局長與民有約申請書影本附原處分卷
      可稽，訴願決定以其訴願已逾法定不變期間，不予受理，
      並無不合。原告復對之提起行政訴訟，顯非合法，應予駁
      回。至於原告主張何嘉讚曾於80年4 月16日提出陳情書云
      云，經查，原告並無就該主張提出確實資料，以資證明；
      而據被告所提資料，該日提出陳請者為「何嘉謨」，並非
      「何嘉讚」，有該份收文資料影本附原處分卷可稽，而原
      告非何嘉謨之繼承人，故其尚無法以何嘉謨於80年4 月16
      日提出之陳情書，而以繼承人之身分主張曾合法提起行政
      爭訟，附此敘明。
四、原告主張塗銷系爭臺北縣中和市○○○段112-18號土地之繼
    承登記部分：
    (一)按訴訟事件不屬行政法院之權限者，行政法院應以裁定駁
      回之，行政訴訟法第107條第1項第1款定有明文。次按我
      國關於行政訴訟與民事訴訟之審判，依現行法律之規定，
      係採二元訴訟制度，分由不同性質之法院審理。關於因公
      法關係所生之爭議，由行政法院審判，因私法關係所生之
      爭執，則由普通法院審判。
    (二)經查，本件原告主張繼承有誤而應塗銷系爭臺北縣中和市
      ○○○段112-18號土地之繼承登記部分，應係民事事件，
      非屬行政法院之權限。依上開規定及說明，原告提起本件
      訴訟，於法未合，又屬不可補正之事項，應予駁回。
五、原告主張將被告承辦人員以偽造文書移送法辦部分：
    (一)按「公法上之爭議，除法律別有規定外，得提起行政訴訟
      。」；訴訟事件不屬於行政法院之權限者，行政法院應以
      裁定駁回之，行政訴訟法第2條及第107條第1項第1款各定
      有明文。又檢察機關實施之犯罪偵查、訴追程序，係以實
      現國家刑罰權為目的之司法程序，屬於廣義司法權之行使
      ，與一般行政行為有別，非屬行政爭訟救濟範圍內之事項
      ，自不得循通常行政救濟程序提起行政訴訟。
    (二)經查，本件原告主張將被告承辦人員以偽造文書移送法辦
      部分，係屬檢察機關行使刑事司法權之事項，非屬行政爭
      訟之事件。依上開規定及說明，原告就此主張，提起本件
      訴訟，於法未合，又屬不可補正之事項，應予駁回。
據上論結，本件原告之訴為不合法，依行政訴訟法第107條第1項
第1款、第10款、第104條，民事訴訟法第95條、第78條，裁定如
主文。
中　　華　　民　　國　　96　　年　 　8　　月　　3　　 日
                       第八庭審判長法  官　蔡進田
                                   法  官  李玉卿
                                   法  官  蕭忠仁
上為正本係照原本作成。
如不服本裁定，應於送達後10日內向本院提出抗告狀（須按他造
人數附繕本）。
中　　華　　民　　國　　96　　年　 　8　　月　　3　　 日
     　　  　　　　　　　    　    書記官  蕭純純
